臺灣臺中地方法院刑事判決　　　　　　100年度簡上字第294號
上　訴　人　臺灣臺中地方法院檢察署檢察官
被　　　告　林宗信
上列上訴人因被告恐嚇案件，不服本院臺中簡易庭100 年度中簡
字第1122號中華民國100 年6 月3 日第一審簡易判決（聲請簡易
判決處刑案號：100 年度偵字第6866號），提起上訴暨移送併辦
（100 年度偵字第13195 、13664 、13665 、14074 號、100 年
度偵字第13637 、13669 、14176 號【含100 年度偵字第947 、
1967號】），本院管轄之第二審合議庭判決如下：
    主    文
原判決撤銷。
林宗信幫助犯恐嚇取財罪，累犯，處有期徒刑陸月，如易科罰金
，以新臺幣壹仟元折算壹日。
    事    實
一、林宗信前於民國88年間，因違反懲治盜匪條例案件，經法院
    判處有期徒刑8 年確定，於95年3 月15日假釋出監，97年1
    月24日假釋期滿未經撤銷，視為執行完畢。詎仍不知悔改，
    其能預見將自己之銀行存摺、金融卡及密碼交付予無信賴關
    係之他人使用，可能遭利用於恐嚇取財等財產上犯罪，竟仍
    不違背其本意，基於幫助恐嚇取財之不確定故意，於99年7
    月30日某時，至址設臺中市○區○○路2 段78號1 樓之彰化
    銀行臺中分行申辦帳號00000000000000號帳戶，並於申辦完
    後3 小時許，即將前開金融帳戶之存摺、金融卡及密碼交付
    予真實姓名年籍不詳自稱「陳佳龍」之成年男子使用，而以
    此方式幫助「陳佳龍」及其所屬犯罪集團使用前開金融帳戶
    ，供恐嚇取財之被害人匯款之用。嗣該恐嚇取財集團成員即
    共同意圖為自己不法之所有，基於恐嚇取財之犯意聯絡，分
    別為下列犯行：
  (一)於99年9 月26日晚上8 時許，撥打電話向李昆益恫稱：有1
    隻賽鴿中網在其手上，須匯款新臺幣（下同）2,560 元以贖
    回賽鴿，致李昆益心生畏懼，而於翌日（27日）上午10時41
    分許，將2,560 元匯入林宗信之前揭帳戶。嗣因林宗信之前
    揭帳戶遭彰化銀行臺中分行凍結，該筆款項始未遭恐嚇取財
    集團領走（以上為本案檢察官聲請簡易判決處刑之犯罪事實
    ）。
  (二)(1)於99年9 月24日下午6 時40分許，撥打電話向鄭忠輝恫稱
    ：有1 隻賽鴿在其手上，如要取回賽鴿，須匯款至其指定之
    帳戶，否則將殺掉賽鴿等語，致鄭忠輝心生畏懼，而於同日
    晚上8 時56分許以ATM 轉帳2000元至林宗信之前揭帳戶。嗣
    該恐嚇取財集團則歸還該隻賽鴿。(2)於99年9 月26日晚上8
    時許，撥打電話向莊豐州恫稱：有1 隻賽鴿中網在其手上，
    須匯款至其指定之帳戶，始會歸還賽鴿等語，致莊豐州心生
    畏懼，而於翌日（27日）早上9 時許匯款2581元至林宗信之
    前揭帳戶。嗣該恐嚇取財集團則歸還該隻賽鴿。(3)於99年9
    月26日晚上8 時許，撥打電話向葉昱廷恫稱：有1 隻賽鴿在
    其手上，須匯款至其指定之帳戶以贖回賽鴿等語，致葉昱廷
    心生畏懼，而於翌日（27日）早上8 時許匯款2580元至林宗
    信之前揭帳戶。嗣因林宗信之前揭帳戶遭彰化銀行臺中分行
    凍結，該筆款項始未遭恐嚇取財集團領走（以上為100 年度
    偵字第13637 、13669 、14176 號【含100 年度偵字第947
    、1967號】移送併辦之犯罪事實）。
  (三)(1)於99年9 月26日晚上8 時許，撥打電話向林君志恫稱：賽
    鴿在其手上，須匯款至其指定之帳戶以贖回賽鴿等語，致林
    君志心生畏懼，而於翌日（27日）早上8 時49分許匯款2570
    元至林宗信之前揭帳戶。(2)於99年9 月27日上午8 時許，撥
    打電話向莊漢陽恫稱：有1 隻賽鴿遭其網住，須匯款至其指
    定之帳戶以贖回賽鴿等語，致莊漢陽心生畏懼，而於同日匯
    款2550元至林宗信之前揭帳戶。(3)於99年9 月27日上午11時
    許，撥打電話向鍾仁明之妹妹恫稱（賽鴿腳環係留鍾仁明妹
    妹住家電話）：賽鴿在其手上，須匯款才能贖回賽鴿等語，
    致鍾仁明心生畏懼，而於同日匯款2551元至林宗信之前揭帳
    戶。(4)於99年9 月25日下午1 時許，撥打電話向梁婉淑之丈
    夫余松勳恫稱：賽鴿在其手上，如不依其指示匯款，將不歸
    還賽鴿等語，致余松勳及梁婉淑心生畏懼，而於99年9 月27
    日早上10時許匯款2555元至林宗信之前揭帳戶。嗣因林宗信
    之前揭帳戶遭彰化銀行臺中分行凍結，上開4 筆款項始未遭
    恐嚇取財集團領走（以上為100 年度偵字第13195 、13664
    、13665 、14074號移送併辦之犯罪事實）。
二、案經臺南市政府警察局新營分局報告臺灣臺南地方法院檢察
    署檢察官呈請臺灣高等法院檢察署核轉臺灣臺中地方法院檢
    察署檢察官偵查後聲請簡易判決處刑及移送併辦。
    理    由
壹、證據能力之說明：
一、按被告以外之人於審判外之陳述，雖不符刑事訴訟法第159
    條之1 至第159 條之4 之規定，而經當事人於審判程序同意
    作為證據，法院審酌該言詞陳述或書面陳述作成時之情況，
    認為適當者，亦得為證據。當事人、代理人或辯護人於法院
    調查證據時，知有第159 條第1 項不得為證據之情形，而未
    於言詞辯論終結前聲明異議者，視為有前項之同意，刑事訴
    訟法第159 條之5 定有明文。查本判決下列引為證據之證人
    證述，業據被告於本院審理時同意作為證據（見本院卷第24
    頁反面），公訴人及被告亦未於言詞辯論終結前聲明異議，
    依前開說明，視為同意作為證據使用。本院審酌上開證據資
    料製作時之情況，尚無違法不當及證明力明顯過低之瑕疵，
    亦認為以之作為證據應屬適當，是本判決後述所引用之證人
    證述，均具有證據能力。
二、刑事訴訟法第159 條至第159 條之5 有關傳聞法則之規定，
    乃對於被告以外之人於審判外之言詞或書面陳述之供述證據
    所為之規範；至非供述證據之物證、書證，或以科學、機械
    之方式，對於當時狀況所為忠實且正確之記錄，性質上並非
    供述證據，應無傳聞法則規定之適用，如該非供述證據非出
    於違法取得，並已依法踐行調查程序，即不能謂其無證據能
    力。本判決下列所引用之非供述證據，並無證據證明有出於
    違法取得之情形，復經本院依法踐行調查程序，自均有證據
    能力。
貳、實體部分：
一、前揭犯罪事實，業據被告林宗信於警詢、偵查及本院審理時
    均坦承不諱（見臺灣臺中地方法院檢察署─下稱臺中地檢署
    100 年度偵字第13669 號卷第3 頁正反面、臺中地檢署100
    年度偵字第6866號卷第12至13頁、本院卷第23頁反面），核
    與被害人李昆益、鄭忠輝、莊豐州、葉昱廷、林君志、莊漢
    陽、鍾仁明、梁婉淑於警詢或偵查中指述之情節相符（見臺
    灣臺南地方法院檢察署─下稱臺南地檢署100 年度營偵字第
    236 號卷第3 至4 頁【李昆益】、臺中地檢署100 年度偵字
    第13 669號卷第4 至5 頁【鄭忠輝】、臺中地檢署100 年度
    偵字第947 號卷第14至15頁、第76至77頁【莊豐州】、臺中
    地檢署100 年度偵字第1967號卷第8 至9 頁、第43至44頁【
    葉昱廷】、臺灣高雄地方法院檢察署─下稱高雄地檢署100
    年度他字第1994號卷第4 至5 頁【林君志】、高雄市政府警
    察局新興分局刑案調查卷宗第5 至6 頁、高雄地檢署100 年
    度偵字第12819 號卷第3 頁反面至第4 頁【莊漢陽】、高雄
    市政府警察局鳳山分局刑案偵查卷宗第1 至2 頁、高雄地檢
    署10 0年度偵字第13067 號卷第15頁【鍾仁明】、臺中市警
    察局第三分局刑案偵查卷宗第1 至2 頁【梁婉淑】）；此外
    並有郵政跨行匯款申請書、彰化銀行臺中分行99年11月30日
    彰臺中字第0992830 號函及檢附之帳號00000000000000號金
    融帳戶個人戶顧客印鑑卡、彰化銀行存摺存款交易明細查詢
    【李昆益】、郵政自動櫃員機交易明細表、彰化銀行存摺存
    款交易明細查詢【鄭忠輝】、玉山銀行匯款回條、彰化銀行
    存摺存款交易明細查詢、屏東縣政府警察局內埔分局新北勢
    派出所陳報單、受理刑事案件報案三聯單、受理各類案件紀
    錄表、內政部警政署反詐騙案件紀錄表、受理詐騙帳戶通報
    警示簡便格式表【莊豐州】、彰化銀行存摺存款交易明細查
    詢、郵政跨行匯款申請書、高雄市政府警察局鼓山分局鼓山
    派出所受理刑事案件報案三聯單、受理詐騙帳戶通報警示簡
    便格式表【葉昱廷】、彰化銀行存摺存款交易明細查詢、郵
    政跨行匯款申請書、高雄縣政府警察局林園分局受理詐騙帳
    戶通報警示、詐騙電話簡便格式表【林君志】、彰化銀行存
    摺存款交易明細查詢、彰化銀行收入傳票、高雄市政府警察
    局三民第一分局長明派出所受理各類案件紀錄表、受理詐騙
    帳戶通報警示簡便格式、內政部警政署反詐騙案件紀錄表【
    莊漢陽】、合作金庫商業銀行匯款申請書代收入傳票、高雄
    縣政府警察局鳳山分局鳳岡派出所受理詐騙帳戶通報警示簡
    便格式表、內政部警政署反詐騙案件紀錄表【鍾仁明】、華
    南商業銀行匯款回條聯、彰化銀行存摺存款交易明細查詢、
    高雄市政府警察局小港分局高松派出所受理詐騙帳戶通報警
    示簡便格式表、內政部警政署反詐騙案件紀錄表、受理各類
    案件紀錄表、受理刑事案件報案三聯單【梁婉淑】在卷可憑
    （見臺南地檢署100 年度營偵字第236 號卷第8 頁、第14至
    15頁、第20頁、第22至23頁【李昆益】、臺中地檢署100 年
    度偵字第13669 號卷第5 頁反面、第8 頁反面【鄭忠輝】、
    臺中地檢署100 年度偵字第947 號卷第17頁、第25頁、第26
    至31頁【莊豐州】、臺中地檢署100 年度偵字第1967號卷第
    14頁、第17頁、第18至19頁【葉昱廷】、高雄地檢署100 年
    度他字第1994號卷第14頁、第15頁、第16至18頁【林君志】
    、高雄市政府警察局新興分局刑案調查卷宗第16頁、第19頁
    、第20至23頁【莊漢陽】、高雄市政府警察局鳳山分局刑案
    偵查卷宗第4 頁、第5 至8 頁【鍾仁明】、臺中市警察局第
    三分局刑案偵查卷宗第8 頁、第14頁、第15至19頁【梁婉淑
    】）。足認被告之自白與事實相符，堪予採信，被告之犯行
    洵堪認定。
二、按刑法上之故意，可分為直接故意與不確定故意（間接故意
    ），所謂「不確定故意」，係指行為人對於構成犯罪之事實
    ，預見其發生而其發生並不違背其本意者，刑法第13條第2
    項定有明文。而衡諸常情，一般國人向金融機構申請開立帳
    戶，並無任何法令限制，若係正當用途，本可光明正大，自
    行申請供己使用，何須使用他人之帳戶。再者，金融機構帳
    戶係個人理財之重要工具，倘有人使用他人帳戶供作不明用
    途使用，依一般社會經驗認知，應係隱身幕後之使用人，欲
    利用人頭帳戶，以掩飾其身分及犯罪所得財物，逃避查緝，
    該行為常與財產犯罪密切相關，被告對此自應有合理懷疑，
    且能預見。是被告林宗信對於他人利用其帳戶存摺、金融卡
    及密碼，作為恐嚇取財集團收取贓款之帳戶等情，自屬能預
    見其發生，且其發生並不違背其本意，其有幫助恐嚇取財集
    團犯恐嚇取財罪之不確定故意，允無疑義。本案事證明確，
    被告林宗信之犯行洵堪認定，應依法論科。
參、論罪科刑部分：
一、按人頭帳戶之存摺、提款卡等物既在犯罪行為人手中，則自
    被害人匯款至犯罪行為人之人頭帳戶，以迄警察受理報案通
    知銀行將該帳戶列為警示帳戶凍結其內款項止，犯罪行為人
    實際上既得隨時領取，對該匯入之款項顯有管領能力，自屬
    既遂（臺灣高等法院暨所屬法院97年法律座談會刑事類提案
    第13號意旨參照）。本件被害人李昆益、葉昱廷、林君志、
    莊漢陽、鍾仁明、梁婉淑已依恐嚇取財集團成員指示匯款至
    被告林宗信之前揭帳戶，其後係因前揭帳戶遭銀行凍結，渠
    等所匯之款項始未遭提領等情，業據上開被害人陳明在卷。
    從而被告林宗信前揭帳戶之存摺、金融卡及密碼等物既在恐
    嚇取財集團成員手中，迄至警察受理報案通知銀行將該帳戶
    列為警示帳戶凍結其內款項止，該恐嚇取財集團成員實際上
    既得隨時領取帳戶內款項，對該匯入之款項顯有管領能力，
    揆諸前揭說明，該恐嚇取財集團成員之犯行已屬既遂，應成
    立刑法第346 條第1 項之恐嚇取財既遂罪。
二、是核被告林宗信所為，係犯刑法第30條第1 項前段、第346
    條第1 項恐嚇取財罪之幫助犯。被告以一幫助行為，同時侵
    害數被害人之財產法益，觸犯數幫助恐嚇取財罪名，為同種
    想像競合犯，應依刑法第55條規定，從一重處斷。又被告前
    於88年間，因違反懲治盜匪條例案件，經法院判處有期徒刑
    8 年確定，於95年3 月15日假釋出監，97年1 月24日假釋期
    滿未經撤銷，視為執行完畢，有臺灣高等法院被告前案紀錄
    表在卷可按，其受徒刑之執行完畢後，5 年以內故意再犯本
    件有期徒刑以上之罪，為累犯，應依刑法第47條第1 項規定
    加重其刑。被告幫助恐嚇取財集團犯恐嚇取財罪，為幫助犯
    ，爰依刑法第30條第2 項規定，按正犯之刑減輕之，並依法
    先加後減之。公訴人雖未就犯罪事實欄一(二)、(三)部分起訴，
    惟此部分與已聲請簡易判決處刑之犯罪事實欄一(一)部分，具
    有想像競合犯之裁判上一罪關係，為起訴效力所及，本院自
    應併予審理。
三、原審認被告犯罪事證明確，予以論罪科刑，固非無見，惟查
    ：(一)被告為累犯，應依刑法第47條第1 項規定加重其刑，已
    如前述。原審疏漏未查，致未依累犯之規定加重其刑，尚有
    未洽。(二)又原審對於起訴效力所及之犯罪事實欄一(二)、(三)部
    分未及一併審理，亦有未合。公訴人上訴意旨，執此指摘原
    判決不當，為有理由，原判決即屬無可維持，應由本院予以
    撤銷改判。
四、爰審酌被告林宗信交付銀行存摺、金融卡及密碼予他人使用
    ，幫助犯罪集團遂行其恐嚇取財之犯行，同時使恐嚇取財者
    得以隱匿其真實身分，增加查緝財產犯罪者之困難，助長犯
    罪猖獗，危害社會秩序匪淺，應予責難；另兼衡被告林宗信
    犯後始終坦承犯行，態度尚可；迄未與被害人和解賠償損失
    ；暨其犯罪之動機、目的、手段、國中肄業之智識程度、所
    生之損害等一切情狀，量處如主文第2 項所示之刑，並諭知
    易科罰金之折算標準。
據上論斷，應依刑事訴訟法第455 條之1 第1 項、第3 項、第36
4 條、第369 條第1 項前段、第299 條第1 項前段，刑法第30條
第1 項前段、第2 項、第346 條第1 項、第55條、第47條第1 項
、第41條第1 項前段，刑法施行法第1 條之1 ，判決如主文。
本案經檢察官黃永福到庭執行職務。
中    華    民    國   100    年    9     月    6     日
                  刑事第六庭  審判長法  官  鍾堯航
                                    法  官  李立傑
                                    法  官  黃佩韻
以上正本證明與原本無異。
本件判決不得上訴。
                                    書記官  林柏名
中    華    民    國   100    年    9     月    6     日